【裁判字號】    97,交聲,2357
【裁判日期】    971024
【裁判案由】    交管條例聲異
【裁判全文】
臺灣板橋地方法院交通事件裁定        97年度交聲字第2357號
原處分機關  交通部公路總局臺北區監理所板橋監理站
異  議  人  甲○○
即受處分人
上列受處分人因違反道路交通管理處罰條例案件，對於交通部公
路總局臺北區監理所板橋監理站於民國97年9 月2 日所為之板監
裁字裁41-C00000000號裁決處分，聲明異議，本院裁定如下：
  主  文
原處分撤銷。
甲○○汽車駕駛人，行經有燈光號誌管制之交岔路口闖紅燈，處
罰鍰新臺幣貳仟柒佰元，並記違規點數點。
  理  由
一、原處分意旨略以：異議人即受處分人甲○○駕駛車牌號碼MC
    Y-018 號重型機車，於民國96年9 月9 日0 時30分許，行經
    臺二線43公里喜凱亞號誌燈處，因有「闖紅燈」之行為，經
    巡邏員警以北縣警交字第C00000000 號舉發違反道路交通管
    理事件通知單當場舉發，原處分機關乃於97年9 月2 日以板
    監裁字裁41-C00000000號違反道路交通管理事件裁決書裁決
    之，就異議人上開「駕車行經有燈光號誌管制之交岔路口闖
    紅燈」之交通違規行為，依道路交通管理處罰條例第53條第
    1 項、第63條第1 項第3 款（裁決書漏載「第1 項第3 款」
    ）規定，裁處罰鍰新臺幣（下同）4,500 元，並記違規點數
    3 點。
二、異議意旨略以：本件警員攔停地點與違規地點距離約800 多
    公尺，當時天色昏暗，又沒有照片，如何確認係異議人闖紅
    燈；又警員本欲舉發駕車使用行動電話，但因異議人實為以
    左手調整安全帽，警員復改以闖紅燈為由掣單舉發，過程顯
    有瑕疵，故聲明異議，請求撤銷原處分云云。
三、按汽車駕駛人，行經有燈光號誌管制之交岔路口闖紅燈者，
    處新臺幣1,800 元以上5,400 元以下罰鍰，道路交通管理處
    罰條例第53條第1 項定有明文；汽車駕駛人有同條例第53條
    之情形者，並記違規點數3 點，同條例第63條第1 項第3 款
    亦有明文。次按所謂「汽車」，係指在道路上不依軌道或電
    力架線而以原動機行駛之車輛（包括機器腳踏車），同條例
    第92條第1 項所授權訂立之道路交通安全規則第2 條第1 項
    第1 款亦有規定，故機車駕駛人如有上開違規情形，自有該
    處罰規定之適用。
四、經查：
    (一)本件異議人駕駛車牌號碼MCY-018 號重型機車，於96年9
      月9 日0 時30分許，行經臺二線43公里喜凱亞號誌燈處，
      經巡邏員警認有「闖紅燈」之行為，而以北縣警交字第C0
      0000000 號舉發違反道路交通管理事件通知單當場舉發等
      情，有舉發通知單影本一紙在卷可稽。
    (二)而本件舉發經過情形，據證人即舉發警員林漢昌於本院訊
      問時到庭具結證稱：「（問：對於臺北縣政府警察局舉發
      違反道路交通管理通知單北縣警交字第C00000000 號舉發
      單是否由你舉發開單？為何開單？）在96年9 月9 日執行
      巡邏勤務，當時路口是T 字型二時相號誌燈，我有繪製現
      場圖，庭呈現場圖。我行駛在現場圖右下角之支道上，行
      為人由金山往萬里方向行駛，行經號誌燈管制路口時，因
      為未遵守紅綠燈管制，欲行駛往萬里方向，我們那時候因
      為知道是綠燈，所以異議人闖紅燈行為明確。」、「（問
      ：你確認支道燈號是綠燈，綠燈是否已經變燈號很久了？
      ）是的。已經有變換一段時間，所有的車輛都是停駛，才
      發現異議人車輛闖越該處紅綠燈。」、「（問：你發現違
      規行為之後，做何反應？）我們發現後，上前要攔停行為
      人的車輛，行經到違規地點後的850 公尺處把違規人攔停
      ，行為人當時是手按住耳朵，當時攔停他是以為他在講行
      動電話，但是行為人說他在調整耳機，如行為人所說的，
      此部分就沒有違規問題，闖紅燈部分是按照事實舉發。」
      、「（問：你們要進入加投路，發現異議人闖紅燈時，你
      在支道上距離幹道多遠發現異議人違規？）那時候是因為
      我們停駛在停駛線前，發現燈號轉變，要開始行進，而發
      現異議人闖越紅燈。」、「（問：加投路是幾線車道？）
      各2 線。」、「（問：你們在停等線前，距離異議人的距
      離多遠？）因為違規人續行繼續往前，我們要先左轉才能
      上前追違規人，我們的巡邏車跟他的機車，1 個2 線車道
      是7 公尺，所以大概在10幾公尺處，後來與異議人距離有
      拉長，所以才在800 多公尺處攔停。」、「（問：從你們
      從支道左轉加投路往前追異議人要攔停，你們目光是否有
      移動？是否有障礙讓你們無法看到異議人或沒有辦法看到
      異議人的情形？）沒有。」、「（問：異議人被攔停有無
      做何表示？）他說他沒有闖紅燈，也沒有撥打電話。針對
      他沒有撥打電話有提出證明，他說他只是在調整耳機，堅
      稱他沒有闖紅燈。」、「（問：你是否有無表明異議人違
      規地點？）有，就是跟他說在喜凱亞號誌燈處違規，表明
      後，異議人才作以上陳述。」、「（問：對於異議人所述
      ，有何意見？）那是T 字型路口，我們在支道、幹道交接
      處看到他闖紅燈，所以才上前攔停。」等語（見本院97年
      10月20日訊問筆錄第5 至8 頁），並有證人庭呈之違規現
      場示意圖一紙附卷可憑。按證人對於舉發經過已結證陳述
      如前，其時證人所見聞者既係十幾公尺前方異議人駕車闖
      紅燈之過程，且該地點又無遮蔽物，誤認違規行為人車輛
      之機會甚微，對事實狀況記憶詳細亦屬事理之常，而證人
      與異議人間並無何身分利害業務關係，更無嫌隙，衡情應
      無甘冒偽證罪刑責風險而設詞構陷異議人之理，從而，既
      查無任何證據足資證明證人有何捏造事實違法取締之不法
      情事，且其證言又與常情無悖，足認其證述應非子虛，自
      可採信，異議人應有前揭違規情事，是異議人前開辯解，
      顯係卸責之詞，洵不足採。
    (三)綜上所述，本件事證明確，異議人於首揭時、地，確有「
      「駕車行經有燈光號誌管制之交岔路口闖紅燈」之違規，
      堪以認定，原處分機關審酌違規相關情節，依首揭規定，
      裁處異議人罰鍰並記違規點數3 點，固非無見。然本件應
      到案日期為96年9 月24日，異議人雖逾越上開期限，但業
      於96年9 月29日具狀向原處分機關陳述意見，有陳述書影
      本一紙在卷可參，依違反道路交通管理事件統一裁罰基準
      表之規定，異議人本件違規行為，逾越應到案期限30日內
      ，繳納罰鍰或到案聽候裁決者，處2,700 元罰鍰，則原處
      分機關不察，遽予最高額罰鍰裁罰之，自難認為允當。從
      而，異議人之異議雖無理由，然上開裁決既有違誤之處，
      自應由本院將原處分撤銷，另行依法裁處如主文所示，以
      期適法。
五、據上論斷，依道路交通案件處理辦法第20條前段，裁定如主
    文。
中    華    民    國    97    年    10    月    24    日
                    交通法庭    法  官  盧軍傑
上列正本證明與原本無異。
如不服本裁定，應於裁定送達後五日內敘明抗告理由，向本院提
出抗告狀。
                                書記官  周玉茹
中    華    民    國    97    年    10    月    29    日


司法院資訊處製作；財團法人民間司法改革基金會備份。
